【裁判字號】    98,台上,861
【裁判日期】    980220
【裁判案由】    違反毒品危害防制條例
【裁判全文】
最高法院刑事判決              九十八年度台上字第八六一號
上  訴  人  甲○○
選任辯護人  楊思勤律師
上列上訴人因違反毒品危害防制條例案件，不服台灣高等法院中
華民國九十七年十二月十六日第二審判決（九十七年度上訴字第
三二一三號，起訴案號：台灣基隆地方法院檢察署九十六年度偵
字第四三二二、四八八四、六四一四號），提起上訴，本院判決
如下：
    主  文
上訴駁回。
    理  由
按刑事訴訟法第三百七十七條規定，上訴於第三審法院，非以判
決違背法令為理由，不得為之。是提起第三審上訴，應以原判決
違背法令為理由，係屬法定要件。如果上訴理由書狀並未依據卷
內訴訟資料，具體指摘原判決不適用何種法則或如何適用不當，
或所指摘原判決違法情事，顯與法律規定得為第三審上訴理由之
違法情形，不相適合時，均應認其上訴為違背法律上之程式，予
以駁回。本件原判決已敘明依憑證人蘇政治、簡金地於檢察官訊
問時及第一審之證述，佐以上訴人甲○○於警詢、檢察官訊問時
及第一審、原審之供述，並有上訴人持用門號00000000
00行動電話，與蘇政治持用門號0000000000行動電
話；簡金地持用門號（０二）00000000市內電話、00
00000000行動電話為通話之通訊監察錄音譯文、和信電
訊股份有限公司客戶查詢資料等在卷可稽，暨諾基亞廠牌行動電
話機具一支（含門號0000000000行動電話之ＳＩＭ卡
一張）扣案可資佐證。對於上訴人所辯：伊係分別與蘇政治、簡
金地合資購買安非他命，並非伊賣出安非他命云云，何以不能採
取，亦已憑卷內證據資料，於理由內詳為指駁說明。因而撤銷第
一審關於販賣第二級毒品部分之科刑判決，改判仍論以上訴人犯
販賣第二級毒品罪，共二罪，各處有期徒刑七年二月，扣案之行
動電話機具一支（含其內ＳＩＭ卡一張）沒收；未扣案之販賣第
二級毒品所得各新台幣（下同）一千元沒收，如全部或一部不能
沒收時，以其財產抵償之，並定其應執行之刑。已詳敘所憑之證
據及其認定之理由，所為論斷與卷內證據資料相符，從形式上觀
察，並無何違背法令之情形存在。上訴意旨略以：(一)倘上訴人確
有賣出安非他命情事，何以除蘇政治、簡金地之指證外，並未查
獲上訴人持有安非他命，此與事理有違。又既無任何物證可憑，
即不能證明上訴人賣出予蘇政治、簡金地之物，確實為安非他命
。原判決僅憑內容含糊不清之通訊監察錄音譯文，資為補強證據
，遽為認定上訴人犯罪事實，有判決理由不備、矛盾，及應於審
判期日調查之證據而未予調查之違法。(二)蘇政治於警詢、檢察官
訊問時及第一審之證述，既有明顯差異，已影響其證言之憑信性
，應不能採取。蘇政治於檢察官訊問時，或證稱其於九十六年六
月十一日，向上訴人購買一千五百元之安非他命；或證稱其於九
十六年六月十二日，向上訴人購買一千元之安非他命，並非一致
。原判決卻認定上訴人係於九十六年六月十一日，賣出一千元之
安非他命予蘇政治，顯與卷內證據資料不符，有判決理由矛盾之
違法。又原判決就蘇政治所為前後不合之證詞，未予究明，即採
為認定上訴人犯罪事實之證據，有應於審判期日調查之證據而未
予調查之違法。(三)簡金地於檢察官訊問時，或證述其於九十六年
六月十六日，向上訴人購買一千元之安非他命，並當場交付一千
元予上訴人；或證述其於九十六年六月十六日，向上訴人購買一
千元之安非他命，並未當場交付一千元予上訴人，係於次日才交
付，已見前後不一。原判決就簡金地所為前後不一之證詞，未予
調查明白，即遽為認定上訴人於九十六年六月十六日，賣出一千
元之安非他命予簡金地，有判決理由不備、矛盾，及應於審判期
日調查之證據而未予調查之違法。(四)縱認上訴人先後各賣出０．
二五公克之安非他命予蘇政治、簡金地，分別取得價金一千元，
仍屬情輕法重。原判決就上訴人二次販賣安非他命犯行，分別判
處有期徒刑七年二月，應執行有期徒刑九年六月，實在不合比例
原則云云。經查：(一)刑事訴訟法第一百五十六條第二項固規定被
告或共犯之自白，不得作為有罪判決之唯一證據，仍應調查其他
必要之證據，以察其是否與事實相符，然此所謂之補強證據，並
非以證明犯罪構成要件之全部事實為必要，倘其得以佐證自白之
犯罪非屬虛構，能予保障所自白之真實性即已足。得以佐證者雖
非直接可以推斷被告之實行犯罪，但以此項證據與自白綜合判斷
，若足以認定犯罪事實者，仍不得謂其非屬補強證據。原判決認
定上訴人先後二次販賣安非他命，已敘明除蘇政治、簡金地於檢
察官訊問時及第一審之證述外，並有上述上訴人與蘇政治、簡金
地為通話之通訊監察錄音譯文可佐（見原判決理由二、(一)及(二)）
。原判決以上開事證資為補強證據，相互參酌而為綜合判斷，因
認蘇政治、簡金地分別指證其於九十六年六月十一日、六月十六
日，向上訴人購買一千元之安非他命等情，核與事實相符，可以
採信，據以認定上訴人犯罪事實，難謂於法有違。(二)證人之供述
前後不符或相互間有所歧異，究竟何者為可採，事實審法院非不
可本於經驗法則或論理法則，斟酌其他情形，作合理之比較，定
其取捨；若其基本事實之陳述與真實性無礙時，仍非不得予以採
信，非謂一有不符或矛盾，即認其全部均為不可採信。從而供述
之一部認為真實者，予以採取，自非證據法則所不許。又證據之
取捨與證據之證明力如何，均屬事實審法院得自由裁量、判斷之
職權；苟其此項裁量、判斷，並不悖乎經驗法則或論理法則，又
於判決內論述其何以作此判斷之心證理由者，即不得任意指摘其
為違法，而據為提起第三審上訴之合法理由。(1)原判決已說明蘇
政治於警詢、檢察官訊問時及第一審，就其向上訴人購買安非他
命之數量、價格，所證內容前後不一，應以其於第一審所證較為
明確可採（見原判決理由二、(一)、4.）。而蘇政治於檢察官訊問
時，固證述其於九十六年六月十一日，向上訴人購買一千五百元
之安非他命（見九十六年度偵字第四三二二號卷二第一三０頁）
，惟其於第一審則證述當天係購買一千元之安非他命（見第一審
卷第一八０頁）。原判決說明其得心證理由，認定上訴人於九十
六年六月十一日，係賣出一千元之安非他命予蘇政治，難謂有上
訴意旨所指判決理由矛盾或應於審判期日調查之證據而未予調查
之違法。(2)簡金地於檢察官訊問時，就其於九十六年六月十六日
，向上訴人購買一千元之安非他命，有無當場交付上訴人一千元
一節，固先證述未當場交付金錢，惟旋改稱：伊剛才說錯，因上
訴人不同意伊賒欠，故伊直到當天晚上備妥現金，才向上訴人購
買安非他命，並當場交付上訴人一千元等語（見九十六年度偵字
第四三二二號卷二第一二八、一二九頁）。原判決認定上訴人於
九十六年六月十六日，賣出一千元之安非他命予簡金地，已敘明
其取捨證據之得心證理由（見原判決理由二、(二)、1.），自無上
訴意旨所指判決理由不備、矛盾，及應於審判期日調查之證據而
未予調查之違法。(三)關於刑之量定，係實體法上賦予法院得為自
由裁量之事項，倘其未有逾越法律所規定之範圍，或濫用其權限
，即不得任意指摘為違法，以為上訴第三審之理由。以上訴人所
犯毒品危害防制條例第四條第二項之販賣第二級毒品罪，其法定
本刑為無期徒刑或七年以上有期徒刑，得併科七百萬元以下罰金
。原判決就上訴人所犯販賣第二級毒品罪，共二罪，詳為說明審
酌上訴人之犯罪動機、所生危害並犯罪後態度等一切具體犯罪情
狀，各判處有期徒刑七年二月，應執行有期徒刑九年六月，已屬
從輕量刑，難認有濫用自由裁量權之情形，於法洵屬無違。上訴
意旨未具體指摘原判決有何濫用自由裁量權情事，僅泛指縱認上
訴人先後各賣出０．二五公克之安非他命予蘇政治、簡金地，分
別取得價金一千元，仍屬情輕法重，原判決所為量刑，違反比例
原則云云，自非適法之上訴第三審理由。上訴意旨仍執前詞，再
為事實上之爭執，或徒憑己見，就原審取捨證據、判斷其證明力
及刑之量定之職權行使，及判決內已明白論斷之事項，任意指摘
為違法，並非適法之上訴第三審理由。其上訴違背法律上之程式
，應予駁回。
據上論結，應依刑事訴訟法第三百九十五條前段，判決如主文。
中    華    民    國  九十八  年    二    月   二十   日
                      最高法院刑事第六庭
                          審判長法官  洪  清  江
                                法官  韓  金  秀
                                法官  李  錦  樑
                                法官  陳  國  文
                                法官  黃  正  興
      本件正本證明與原本無異
                                      書  記  官
中    華    民    國  九十八  年    二    月  二十七  日
                                                      v


司法院資訊處製作；財團法人民間司法改革基金會備份。
